臺北高等行政法院判決　　　　　　　　　　　　　九十二年度訴字第一九八八號
　　　　　　　　　　　　　　　.
　　原　　　告　甲○○
　　　　　　　　送達代收人　乙.
　　被　　　告　財政部臺灣省北區國稅局
　　代　表　人　林吉昌（局長）
　　訴訟代理人　丙○○
右當事人間因營業稅事件，原告不服財政部中華民國九十二年三月三日台財訴字第○
九○一三○一七九二號訴願決定，提起行政訴訟。本院判決如左：
　　主  文
原告之訴駁回。
訴訟費用由原告負擔。
　　事  實
一、事實概要：原告經人檢舉，未申請營業登記，於民國八十八年間興建坐落新竹縣
    新埔鎮○○街三十八巷二弄一號、三號及五號房屋三戶並於八十八、八十九年間
    出售，新埔鎮○○街三十八巷二弄一號銷售額為新台幣（以下同）一、五○○、
    ○○○元（含稅，以下同），新埔鎮○○街三十八巷二弄三號銷售額為二、四一
    一、○一○元，新埔鎮○○街三十八巷二弄五號銷售額為二、四○七、一三一元
    ，合計銷售額六、三一八、一四一元，未依規定給與憑證亦未報繳營業稅，致漏
    營業稅三○○、八六四元，案經財稅警聯合查緝小組查獲，取具說明書、買賣契
    約書等相關資料佐證，移經新竹縣稅捐稽徵處審理違章成立，該處初查乃核定補
    徵營業稅三○○、八六四元，並按所漏稅額三○○、八六四元處三倍之罰鍰計九
    ○二、五○○元（計至百元止）。原告不服，申請復查，未獲變更，遂提起訴願
    ，亦遭駁回，原告仍未甘服，遂向本院提起行政訴訟。
二、兩造聲明：
　(一)原告未於言詞辯論期日到場，依其起訴狀所載及準備程序期日聲明如下：原處分
    及訴願決定均撤銷。
　(二)被告聲明：駁回原告之訴。
三、兩造之主張：
甲、原告主張：
  (一)本案係原告因夥同劉賜財、陳耀雄及吳思婷等向新竹地方法院標購之不動產（建
    物）四戶，詳不動產權利移轉證以及向彭莊櫻蘭購買同地段之建物五戶，詳買賣
    契約書合計九戶，為賺取房屋差價利得，經部份施工及裝修後予以轉售之房屋交
    易所得，應屬所得稅法第十四條第七類規定之財產交易所得，而非被告機關所謂
    之個人建屋出售。
  (二)首先被告機關擴張解釋誤認原告應辦理營業登記繳納營業稅，其次，又否准原告
    之進項稅額扣抵在後，似以處罰為職志，完全無視租稅法律之公平與正義。試問
    那棟房屋沒有建造成本，被告機關既誤認出售房屋收入，卻又不准扣除成本，合
    理嗎？查營業稅法第十五條第一項已明示銷項稅額扣減進項稅額方為應納稅額，
    而漏稅額之計算是以應納稅額為依據，與有無申報並無關聯，換言之，應納稅額
    之計算不因申報與否而有不同之結果，否則，即違反憲法第十九條之規定，造成
    權利、義務出現割裂適用的情形。
  (三)最後再次強調，本案並非被告機關所言之個人建屋，僅是普通之房屋買賣，其間
    係為賣得更高之價位，乃將房屋重新整修再出售，與所謂個人建屋之構成條件未
    合，希鈞院衡諸法理，重新審究，撤銷原處分，以維權益。
乙、被告主張：
  (一)補徵營業稅部分：
  (1)本件原告、劉賜財、陳耀雄及吳思婷等四人約定以劉賜財名義向法院標購四戶及
    向彭莊櫻蘭購買五戶，合計購買九戶尚在建造中之房屋後，重新申請建照，並以
    該四人列名起造人，個別出資繼續興建完工，並個別出售，案經財稅警聯合查緝
    小組查獲，新竹縣稅捐稽徵處乃依獲案資料，核認原告確有未辦理營業登記而將
    其興建完成並辦妥第一次所有權登記之坐落新竹縣新埔鎮○○街三十八巷二弄三
    號房屋於八十八年八月三日訂約出售予呂美慧，房地總售價五、一○○、○○○
    元，另同縣新埔鎮育賢銜三十八巷二弄五號房屋則於八十八年八月十七日訂約出
    售予曾玲惠，房地總售價五、一○○、○○○元，另新埔鎮○○街三十八巷二弄
    一號房屋，依據列名起造人陳國章及陳盛華之繼承人陳建章九十年一月十六日赴
    新竹縣稅捐稽徵處說明，係以一、五○○、○○○元向原告承購坐落其上之房屋
    ，乃依營業法施行細則第二十一條計算結果，前開育賢街三十八巷二弄三號房屋
    銷售額為二、四一一、○一○元【5,100,000×475,300﹐（475,300＋530,100
    ）】，育賢街三十八巷二弄五號房屋銷售額則為二、四○七、一三一元【
    5,100,000×475,300﹐（475,300＋531,720）】，再加上育賢街三十八巷二弄一
    號之房屋款一、五○○、○○○元，總計銷售額六、三一八、一四一元，原告出
    售房屋取得代價，即屬營業稅法第三條所稱之銷售貨物，而在中華民國境內銷售
    貨物或勞務及進口貨物，均應依法課徵營業稅，營業稅法第一條亦定有明文，原
    告銷售貨物未依規定給與憑證亦未報繳營業稅，致漏營業稅三○○、八六四元，
    原處分初查乃核定補徵稅領三○○、八六四元。原告不服，主張其並未建屋出售
    ，而係為賺取房屋差價，夥同劉賜財、陳耀雄及吳思婷等向新竹地方法院標購四
    戶建物，連同向彭莊棋蘭購買同地段五戶，合計九戶建物，經部分施工及裝修後
    予以轉售，應屬所得稅法第十四條第七類規定之財產交易所得。又營業稅法第十
    五條第一項規定，銷項稅額扣減進項稅額為應納稅額，而漏稅額之計算是以應納
    稅額為依據，與有無申報無關，新竹縣稅捐稽徵處既認其有出售房屋收入，自應
    准其扣抵建造成本之進項稅額云云。申經新竹縣稅捐稽徵處復查決定，以查原告
    係經常性銷售法拍屋，以取得代價，依前揭規定，即應辨理營業登記繳納營業稅
    。原告主張興建房屋有建造成本，其進項稅額應准予扣減銷項稅額乙節，按營業
    稅法第十五條第一項雖規定「營業人當期銷項稅額，扣減進項稅額後之餘額，為
    當期應納或溢付營業稅額。」惟同法第十九條及第三十三條亦明文規定「營業人
    左列進項稅額，不得扣抵銷項稅額：一、購進之貨物或勞務未依規定取得並保存
    第三十三條所列之憑證者。」「營業人以進項稅額扣抵銷項稅額者，應具有載明
    其名稱、地址及統一編號之左列憑證：一、購買貨物或勞務時，所取得載有營業
    稅額之統一發票。」據原告所提示之預拌混凝土及鋼筋等統一發票觀之，其上並
    未載有營業稅額，依上揭規定，自不得扣抵銷項稅額。且財政部九十年六月六日
    台財稅字第○九○○四五三五一七號函亦明釋：「‥‥‥以個人名義建屋出售，
    如於未經人檢舉及未經稽徵機關調查前，已自動辦理營業登記，其在未辦妥營業
    登記前所取得之二聯式統一發票，如經查明確屬各該建屋工程所需之支出，參照
    本部八十年十二月二十三日台財稅字第八○一二六六二一五號函規定，其進項稅
    額得准其扣抵。」本件係經人檢舉並為新竹縣稅捐稽徵處查獲之案件，且原告亦
    未辦理營業登記，故其之前取得之二聯式統一發票，其進項稅額不得扣抵銷項稅
    額等由，駁回其復查之申請。經核並無不妥。
  (2)查在中華民國境內建屋出售，當然屬於在我國境內銷售貨物，而應依規定辦理營
    業登記，課徵營業稅，原告出資興建房屋出售，即屬應辦理營業登記範圍，並課
    徵營業稅；次查營業人之進項稅額准予扣抵或退還，應以已申報為前提，財政部
    八十九年十月十九日台財稅第○八九○四五七二五四號函釋意旨，營業人如於經
    查獲後始提出合法進項憑證者，稽徵機關於計算漏稅額時尚不宜准其扣抵銷項稅
    額，惟原告建屋之成本仍得於次期申報營業稅時提出扣抵或退還。本案係未辦營
    業登記經查獲之違章案件，核與財政部八十年十二月二十三日台財稅第八○一二
    六六二一五號函釋意旨：「對經輔導已自動辦理營業登記者．．．其進項稅額，
    得專案核實，准予扣抵」之情形核有不同，縱原告主張進項憑證准予扣抵，亦與
    首揭營業稅法施行細則第五十二條第二項第一款規定不符，是新竹縣稅捐稽徵處
    依規定核定補徵營業稅三○○、八六四元，並無不合，財政部訴願決定，遞予維
    持。茲原告仍執前詞爭執，自難認為有理由，此部分原處分請予維持。
  (二)罰鍰部分：
  (1)按「納稅義務人，有左列情形之一者，除追繳稅款外，按所漏稅額處一倍至十倍
    罰鍰，並得停止其營業：一、未依規定申請營業登記而營業者。」為營業稅法第
    五十一條第一款所明定。次按「本法第五十一條各款之漏稅額，依左列規定認定
    之：一、第一款至第四款及第六款，以經主管稽徵徵機關依查得之資料，核定應
    補徵之應納稅額為漏稅額。」復為同法施行細則第五十二條所規定。
  (2)本件原告未依規定申請營業登記而營業，於八十八、八十九年間興建座落新竹縣
    新埔鎮○○街三十八巷二弄一號、三號及五號三戶房屋出售，合計銷售額六、三
    一八、一四一元，未依規定給與憑證亦未報繳營業稅，致漏營業稅三○○、八六
    四元，違章事證明確，業如前述，新竹縣稅捐稽徵處初查乃按所漏稅額三○○、
    八六四元處三倍之罰鍰，計九○二、五○○元，復查決定、訴願決定遞予維持，
    揆諸首揭規定，並無不合。此部分原處分亦請予維持。
  (三)綜上論述：原處分及所為復查、訴願決定並無違誤，請准如答辯之聲明判決。
　　理  由
一、本件原告經合法通知，未於言詞辯論期日到場，核無行政訴訟法第二百十八條準
    用民事訴訟法第三百八十六條所列各款情形，爰依被告之聲請，由其一造辯論而
    為判決。
二、按「在中華民國境內銷售貨物或勞務及進口貨物，均應依本法規定課徵營業稅。
    」、「營業稅之納稅義務人如左：一、銷售貨物或勞務之營業人」、「將貨物之
    所有權移轉與他人，以取得代價者，為銷售貨物。‧‧‧」、「營業人之總機構
    及其他固定營業場所，應於開始營業前，分別向主管稽徵機關申請營業登記。」
    、「營業人有左列情形之一者，主管稽徵機關得依照查得之資料，核定其銷售額
    及應納稅額並補徵之：一、‧‧‧三、未辦妥營業登記，即行開始營業，或已申
    請歇業仍繼續營業，而未依規定申報銷售額者。‧‧‧」、「納稅義務人，有左
    列情形之一者，除追繳稅款外，按所漏稅額處一倍至十倍罰鍰，並得停止其營業
    ：一、未依規定申請營業登記而營業者。‧‧‧」分別為行為時營業稅法第一條
    、第二條、第三條第一項、第二十八條、第四十三條第一項第三款及第五十一條
    第一款所規定。又「營業人以土地及其定著物合併銷售時，除銷售價格按土地與
    定著物分別載明者外，依房屋評定標準價格占土地公告現值及房屋評定標準價格
    總額之比例，計算其定著物部分之銷售額。」、「本法第五十一條第一款至第六
    款之漏稅額，依左列規定認定之：一、第一款至第四款及第六款，以經主管稽徵
    機關依查得之資料，核定應補徵之應納稅額為漏稅額。」復為同法施行細則第二
    十一條及第五十二條第二項第一款所明定。
三、本件係原告未申請營業登記，於八十八年間興建坐落新竹縣新埔鎮○○街三十八
    巷二弄一號、三號及五號房屋三戶並於八十八、八十九年間出售，系爭一號房屋
    銷售額為一、五○○、○○○元，系爭三號房屋銷售額為二、四一一、○一○元
    ，系爭五號房屋銷售額為二、四○七、一三一元，合計銷售額六、三一八、一四
    一元，未依規定給與憑證亦未報繳營業稅，致漏營業稅三○○、八六四元，原處
    分機關乃核定補徵營業稅三○○、八六四元，並按所漏稅額三○○、八六四元處
    三倍之罰鍰計九○二、五○○元（計至百元止）。原告不服，則主張系爭房屋係
    向法院標購，為賺取房屋差價利得，經部份施工及裝修後予以轉售之房屋交易所
    得，應屬所得稅法第十四條第七類規定之財產交易所得，而非被告機關所謂之個
    人建屋出售；原處分機關擴張解釋誤認原告應辨營業登記繳納營業稅，又否准原
    告之進項稅額扣抵在後，無視租稅法律之公平與正義云云，資為抗辯。
四、經查：
  (一)本件原告與劉賜財、陳耀雄及吳思婷等人，約定以劉賜財名義向法院標購四戶及
    向彭莊櫻蘭君購買五戶，合計購買九戶尚在建造中之房屋後，重新申請建照，並
    以該四人列名起造人，個別出資繼續興建完工，並個別出售營利；經原處分機關
    查得坐落新竹縣新埔鎮○○街三十八巷二弄三號房屋，於八十八年八月三日訂約
    出售予呂美慧，房地總售價五、一○○、○○○元，另同上五號房屋則於八十八
    年八月十七日訂約出售予曾玲惠，房地總售價五、一○○、○○○元，另同上一
    號房屋，係以一、五○○、○○○元出售予陳建章之事實，有買賣契約書二份及
    陳章說明書一紙在卷可按；足認原告係以買賣房屋而營利。
  (二)按「建屋出售核屬營業稅法規定應課徵營業稅之範圍，自本函發布日起，經建築
    主管機關核發建造執照者，除土地所有權人以持有一年以上之自用住宅用地，拆
    除改建房屋出售者外，均應依法辦理營業登記，課徵營業稅及營利事業所得稅。
    ‧‧‧有關個人出資建屋出售，其財產交易所得計課綜合所得稅之規定，適用之
    範圍，自本函發布日起，應以依本函規定免辦營業登記並免課徵營業稅及營利事
    業所得稅者為限。」、「又依營業稅法第三十五條第一項規定，營業人不論有無
    銷售額，應按期填具申報書，檢附退抵稅款及其他有關文件，向主管稽徵機關申
    報銷售額、應納或溢付營業稅額。準此，營業人之進項稅額准予扣抵或退還，應
    以申報者為前提，故營業人違反營業稅法第五十一條第一款至第四款及第六款，
    據以處罰之案件，營業人如於經查獲後始提出合法進項憑證者，稽徵機關於計算
    其漏稅額時尚不宜准其扣抵銷項稅額。」亦分別經財政部八十一年一月三十一日
    台財稅第000000000號及八十九年十月十九日台財稅第○八九○四五七
    二五四號函釋有案。上開函釋，係財政部基於職權所為釋示，並未逾越法律規定
    ，自可適用。查原告係銷售法拍屋以取得代價，已如上述；依前揭規定，即應辦
    理營業登記繳納營業稅。
  (三)另按營業稅法第十五條第一項雖規定「營業人當期銷項稅額，扣減進項稅額後之
    餘額，為當期應納或溢付營業稅額。」，惟同法第十九條及第三十三條亦明文規
    定「營業人左列進項稅額，不得扣抵銷項稅額：一、購進之貨物或勞務未依規定
    取得並保存第三十三條所列之憑證者。」「營業人以進項稅額扣抵銷項稅額者，
    應具有載明其名稱、地址及統一編號之左列憑證：一、購買貨物或勞務時，所取
    得載有營業稅額之統一發票。」；且財政部九十年六月六日台財稅字第○九○○
    四五三五一七號函亦明釋：「．．．以個人名義建屋出售，如於未經人檢舉及未
    經稽徵機關調查前，已自動辦理營業登記，其在未辦妥營業登記前所取得之二聯
    式統一發票，如經查明確屬各該建屋工程所需之支出，參照本部八十年十二月二
    十三日台財稅字第八○一二六六二一五號函規定，其進項稅額得准其扣抵。」，
    本件係經人檢舉並為原處分機關查獲之案件，且原告亦未辦理營業登記，故其之
    前取得之二聯式統一發票；是原告主張興建房屋有建造成本，其進項稅額應准予
    扣減銷項稅額乙節，依上開規定，自不得扣抵銷項稅額。
五、綜上所述，原處分機關對原告補徵營業稅三○○、八六四元，並按所漏稅額三○
    ○、八六四元處三倍之罰鍰計九○二、五○○元，認事用法，並無違誤；訴願決
    定，予以維持，亦無不合，原告起訴請求撤銷原處分及訴願決定，為無理由，應
    予駁回。
據上論結，本件原告之訴為無理由，爰依行政訴訟法第九十八條第三項前段、第二百
十八條、民事訴訟法第三百八十五條第一項，判決如主文。
中　　華　　民　　國　 　九十三　　　年　　　七　　　　月　　　八　　　日
               臺 北 高 等 行 政 法 院   第 七 庭
                              審 判 長 法  官　鄭　小　康
                                       法  官　林　金　本
                                       法  官　黃　秋　鴻
右為正本係照原本作成。
如不服本判決，應於送達後二十日內，向本院提出上訴狀並表明上訴理由，如於本判
決宣示後送達前提起上訴者，應於判決送達後二十日內補提上訴理由書（須按他造人
數附繕本）。
中　　華　　民　　國　 　九十三　　　年　　　七　　　　月　　　八　　　日
                                       書 記 官  王 琍 瑩
